【裁判字號】    92,上訴,13
【裁判日期】    920912
【裁判案由】    偽造貨幣
【裁判全文】
臺灣高等法院花蓮分院刑事判決            九十二年度上訴字第一三號
    上訴人即被告  乙○○
    共        同
    指 定 辯護人  丙○○律師
右列上訴人因偽造貨幣案件，不服臺灣花蓮地方法院九十一年度訴字第一０八號中華
民國九十一年十二月十一日第一審判決( 起訴案號：臺灣花蓮地方法院檢察署九十年
度偵字第二九００號 )，提起上訴，本院判決如左：
    主  文
上訴駁回。
    事  實
甲○○（曾於七十三年、八十二年、八十三年間先後因竊盜、槍砲條例、賭博、公共
危險等罪，被判處罰金一千五百元，有期徒刑三月，罰金五千元，有期徒刑六月確定
，有期徒刑於八十四年六月十六日執行完畢，不構成累犯）於民國九十年八月四日上
午十一時許，在花蓮縣花東公路要進入安通溫泉入口附近，拾獲脫離他人持有之偽造
新台幣（下同）千元鈔十張，認係真鈔，竟予以侵占入己（侵占部分未據檢察官提起
公訴，並業已時效完成），並於翌日下午六時許，在花蓮縣玉里鎮○○路一九五巷八
號住處，將其中五張偽造千元鈔交予其伯父乙○○（曾於八十八年、九十年因竊盜前
科，一次判罰金五千元，一次判有期徒刑七月、緩刑三年尚在緩刑期間內）花用，乙○○不知該五張仟元鈔係偽鈔，乃陸續持其中三張偽鈔向經營位於花蓮縣玉里鎮○○
路一三八號檳榔攤之丁○○購物或換零錢，丁○○未查，而同意其購物及換零錢，乙○○又於九十年八月七日晚上八時許（聲請簡易判決處刑書誤載為八月八日），再持
二張偽鈔向丁○○換零錢時，經丁○○發覺係偽鈔，乃告知乙○○係偽造千元鈔，並
拒絕收受，乙○○遂於九十年八月八日晚上八時許，在住處，將剩餘之二張千元偽鈔
交還予姪兒甲○○，甲○○因之前將自己所持有之千元偽鈔與真鈔放在一起，發現兩
者防偽線不同，而得知所拾獲者係千元偽鈔，故於乙○○交還剩餘二張千元偽鈔時，
已明知該二張千元鈔係偽鈔，卻意圖供行使之用，將該二張千元偽鈔交付予乙○○使
用，乙○○收集該二張千元偽鈔後，乃基於行使偽造千元鈔之概括犯意，於同年八月
九日及十日（聲請簡易判決處刑書誤載為八月十日、十一日），在花蓮縣玉里鎮○○
路二一號雜貨舖及花蓮縣玉里鎮○○路一六四號三八號雜貨店，分別持一張千元偽鈔
向戊○○、陳張秀鑾各購買一包香煙及二包香煙，以取得真鈔即找回之零錢九百七十
五元及九百三十元。嗣於九十年八月八日，丁○○持乙○○所交付之其中一張千元偽
鈔向警方報案，經警於同年月九日晚上十一時許，在甲○○上開住處，查獲偽造千元
鈔三張。
案經花蓮縣警察局玉里分局報告台灣花蓮地方法院檢察署檢察官偵查後向台灣花蓮地
方法院聲請簡易判決處刑，經該院改依通常程序審理。
    理  由
一、訊之上訴人即被告甲○○、乙○○均否認有前揭犯行，並辯稱：「伊等不知係偽
    鈔」云云，但查前揭犯罪事實，已據被告甲○○、乙○○於警訊及原審偵審中坦
    承不諱，核與證人丁○○於警訊及偵查中與本院調查時具結所證述之情節相符。
    並有本院函調丁○○之報案紀錄在卷可憑。又證人戊○○於警訊中證稱：乙○○
    係於九十年十一月間上午（正確時日不記得），持千元偽鈔向其購買一包黃長壽
    香菸，其找他九百七十五元，與在本院調查時具結作證所為證言相同（見本院九
    十二年三月十三日訊問筆錄）；證人陳張秀鑾於警訊中亦證稱：於九十年五月間
    某日上午十一時許，乙○○持千元偽鈔向其買二包黃長壽香菸，其找他九百三十
    元等語，與本院九十二年三月廿一日前往現場調查時具結作證所為之證言相同（
    見本院卷勘驗筆錄），二位證人所述乙○○行使千元偽鈔購買香菸之情節與乙○○所述相符，應堪採信，雖二位證人所述乙○○持偽鈔購買香菸之時間，與乙○○所述之時間不同，然依據警訊筆錄之記載，戊○○作筆錄之時間為九十一年六
    月二十七日、陳張秀鑾作筆錄之時間為九十一年十一月二十五日，均離被告乙○○行使偽造千元鈔之時間甚久，以人之記憶有限，是否仍正確記得乙○○以偽鈔
    購物之時間，確值懷疑；而被告乙○○係於九十年八月五日甫自甲○○處取得五
    張千元偽鈔等情，業據被告甲○○、乙○○於警訊及偵查中供述明確，被告乙○○於九十年八月七日晚上八時許持二張偽鈔向丁○○換零錢被發現為偽鈔而退還
    、乙○○又退還予甲○○、甲○○又將之交乙○○、乙○○乃又持之行使，則乙○○依理自不可能於九十年五月間向陳張秀鑾行使偽鈔。復參酌被告乙○○於九
    十年八月八日即已再次拿到千元偽鈔，則其所述於第二、三天即持之購物，應較
    遲至九十年十一月始持之購物，更為可採，足見應以被告乙○○所述持偽鈔購物
    之時間正確。而扣案之四張千元鈔均係偽鈔等情，亦業證人范乾增於警訊時證述
    明確，並經本院送請中央銀行發行局鑑定結果：以該等偽鈔均以彩色雷射輸出方
    式（含彩色影印）仿印，無隱藏字及凹版印紋凸起效果，紙質與真鈔不同，水印
    以灰色墨在紙張背面仿製，安全線以黏貼箔膜（含面額數字）方式仿正面五段裸
    露部分，無折光變色效果左下角面額數字，無折光變色反應，均屬偽鈔，有該局
    九十二年三月十一日台央發字第０九二００一三六四九號函在本院卷可稽。故被
    告二人自白與事實相符，應堪採信。此外，復有千元偽鈔四張（其中二張同號）
    扣案足稽，本本件事證明確，被告二人犯行堪予認定。
二、核被告乙○○所為，係犯刑法第一百九十六條第一項行使偽造通用紙幣罪；被告
    甲○○係犯同法第一百九十六條第一項意圖供行使之用而交付偽造通用紙幣於人
    罪。檢察官認被告甲○○所為係犯教唆行使偽造通用紙幣罪嫌云云，惟被告甲○○係在明知乙○○歸還之二張千元鈔係偽鈔之情形下，意圖供乙○○行使之用，
    而交付予乙○○，其所為自構成意圖供行使之用而交付偽造通用紙幣於人罪，檢
    察官此部份起訴法條容有未洽，應予變更。被告乙○○意圖供行使之用而收集偽
    造通用紙幣，其收集偽造通用紙幣之低度行為，應為行使之高度行為所吸收，不
    另論罪，被告乙○○二次行使偽鈔之犯行，時間緊接，方法相同，觸犯構成要件
    相同之罪，顯係基於概括犯意為之，為連續犯應以一罪論，並依法加重其刑。原
    審因而適用上開法條，審酌被告二人犯罪之動機、手段、行使偽鈔之數量不多、
    所生之危害、被告甲○○事後業已賠償丁○○五千元，有和解書一張附卷可稽、
    被告乙○○業已賠償陳張秀鑾一千元等情，亦據陳張秀鑾於警訊中陳述明確，及
    被告二人犯後均坦承犯行等一切情狀，量處被告乙○○有期徒刑三年二月；被告
    甲○○有期徒刑三年一月，以示警懲。扣案千元偽鈔四張及未扣案千元偽鈔六張
    （無證據證明業已滅失，雖證人戊○○證稱其收受之一張被小孩撕毀，但小孩不
    懂事豈知偽鈔之真相，其證言自係因恐涉及刑責而未據實陳述，自難認該一張偽
    鈔確已滅失），均應依刑法第二百條之規定，宣告沒收。認事用法及量刑均無不
    當。被告等上訴意旨否認犯罪指摘原判決不當，為無理由，應予駁回。
據上論斷：應依刑事訴訟法第三百六十八條判決如主文。
本案經檢察官崔紀鎮到庭執行職務。
中      華      民      國      九十二    年     九     月     十二     日
                                    審判長法官  謝  志  揚
                                          法官  陳  淑  媛
                                          法官  莊  謙  崇
右正本證明與原本無異。
如不服本判決，應於送達後十日內，向本院提出上訴狀。其未敘述理由者，並應於提
出上訴狀後十日內向本院補提理由狀(須附繕本)。
                                        書記官  林  明  智
中      華      民      國      九十二    年     九     月     十二     日


司法院資訊處製作；財團法人民間司法改革基金會備份。
